【裁判字號】    95,易,996
【裁判日期】    951207
【裁判案由】    妨害自由等
【裁判全文】
臺灣士林地方法院刑事判決               95年度易字第996號
公  訴  人  臺灣士林地方法院檢察署檢察官
被      告  丙○○
            甲○○
            乙○○
共      同  蔡文斌律師
選任辯護人  何冠慧律師
上列被告因妨害自由等案件，經檢察官提起公訴（94年度偵字第
11907 號)， 本院於訊問被告後，被告為有罪之陳述，經裁定認
為宜以簡式審判程序審理並判決如下：
    主  文
丙○○、甲○○共同以強暴使人行無義務之事，均處拘役伍拾日
，如易科罰金均以銀元參佰元即新臺幣玖佰元折算壹日。
乙○○共同損壞他人之大門門鎖，足以生損害於他人，處拘役參
拾日，如易科罰金以銀元參佰元即新臺幣玖佰元折算壹日，
    事  實
一、丙○○在與江志濱婚姻關係存續中，因懷疑江志濱與丁○○
    有染，即由丙○○之母甲○○委由不詳姓名年籍之成年徵信
    社人員進行蒐證，嗣於民國94年7 月24日，丙○○、甲○○
    及丙○○之父乙○○得知江志濱當晚留宿在丁○○位在臺北
    市士林區○○○路232 號3 樓之租屋處，丙○○、甲○○、
    乙○○為蒐集江志濱與丁○○通姦之證據，竟與徵信社人員
    基於無故侵入丁○○住宅、毀損丁○○房間之門鎖之犯意聯
    絡，於同日凌晨2 時許，先齊聚在丁○○住處樓下，委請不
    知情之鎖匠開啟公寓大門，一行人即上至3 樓丁○○住處，
    以不詳方法損壞丁○○住處大門，足以生損害於丁○○，隨
    即未經允許而無故侵入丁○○住處，並開啟丁○○未上鎖之
    房門進入丁○○房間，發現丁○○與江志濱共睡一床，丙○○及甲○○為蒐集丁○○及江志濱通姦之證據，遂與徵信社
    人員基於強制丁○○接受拍照和攝影之犯意聯絡，共同拉開
    遮蓋丁○○身體之棉被，甲○○並欲掀開丁○○之睡裙及拉
    扯丁○○之內褲，供徵信社人員拍攝丁○○及江志濱之衣著
    情形，而對人施以強暴手段，強制丁○○接受拍照和攝影而
    行無義務之事。
二、案經丁○○訴由臺北市政府警察局士林分局報告偵辦。
    理  由
一、上揭犯罪事實，業據被告丙○○、甲○○、乙○○於本院審
    理中坦承不諱，核與告訴人丁○○及證人江志濱於偵查中所
    為證述情節相符，並有大門門鎖損壞之照片2 張及丁○○和
    江志濱同在一床上之照片4 張在卷可憑，被告3 人自白，核
    與事實相符，洵可認定，應予依法論科。末按「對於未發覺
    之罪自首而受裁判者，減輕其刑。」刑法第62條前段定有明
    文。故刑法第62條前段所規定之自首，係以對於未發覺之犯
    罪自首而受裁判為要件，故犯罪行為人應於有偵查犯罪職權
    之公務員未發覺犯罪事實或犯罪人之前自首犯罪，且接受裁
    判，兩項要件兼備，始得依刑法第62條前段自首之規定減輕
    其刑。經查：被告3 人雖辯稱：係主動報警處理，告知入屋
    抓姦並同時提出通姦告訴等語，惟被告3 人通知員警到場之
    目的，係欲對告訴人丁○○及江志濱之行為提出通姦告訴，
    並非欲向員警陳述自己之犯罪並表示接受裁判，顯非自首，
    是被告3 人請求依自首之規定，減輕其刑，尚屬無據，附此
    敘明。
二、核被告丙○○、甲○○、乙○○所為，均係犯刑法第306 條
    第1 項侵入住宅罪、第354 條毀損罪。被告丙○○、甲○○
    另犯刑法第304 條第1 項強制罪。被告丙○○、甲○○、乙○○與徵信社人員就所犯侵入住宅及毀損犯行，以及被告丙○○、甲○○與徵信社人員就所犯強制犯行，各有犯意聯絡
    及行為分擔，為共同正犯（按95年7 月1 日修正施行之刑法
    第28條係法院就共犯審認標準見解之明文化，非屬法律之變
    更，不生新舊法比較適用問題）。被告甲○○基於同一強制
    告訴人丁○○行無義務之事之目的，多次對丁○○施以強暴
    手段，乃係基於一貫犯意之多次接續行為，為接續犯而屬實
    質上一罪。又被告3 人行為後，94年2 月2 日修正公布之刑
    法，自95年7 月1 日施行，修正後之刑法刪除第55條關於牽
    連犯之規定。本件被告丙○○、甲○○所犯上開3 罪、及被
    告乙○○所犯上開2 罪間具有牽連犯之關係，依修正前即行
    為時之規定，各應從一重之強制罪及毀損罪處斷，依修正後
    之刑法既已刪除牽連犯之規定，則所犯上述各罪應依數罪併
    罰之規定分論併罰。比較新舊法之規定，修正後之規定並非
    較有利於被告，依修正後刑法第2 條第1 項之規定，適用行
    為時之法律，即適用修正前刑法第55條牽連犯之規定，被告
    丙○○、甲○○應從一重之強制罪處斷，被告乙○○應從一
    重之毀損罪處斷。檢察官起訴意旨固認被告3 人尚有毀損告
    訴人丁○○住處房門門鎖，惟告訴人丁○○於偵查中已陳稱
    ：房門門鎖並未損壞等語（見偵卷第37頁），故檢察官此部
    分之認定尚乏所據，應予刪除，附此敘明。爰審酌被告乙○○、甲○○為協助其女丙○○達捉姦之目的，竟不尋合法途
    徑，侵害丁○○之意思自由及居住安寧，影響法律秩序，惟
    妨害丁○○之自由時間短暫，所侵害財產之價值輕微，又衡
    諸被告3 人當時見及告訴人丁○○僅著細肩睡衣與江志濱在
    一床上同眠，衡諸其當時之心情，必將怒不可抑，致一時短
    於思慮共同觸犯刑章，被告3 人之可責性顯然甚低，是其等
    上開行徑固屬非是，然衡諸社會一般國民感情，殊難遽以嚴
    厲苛責，及被告3 人之犯後態度等一切情狀，分別量處如主
    文所示之刑，並均諭知易科罰金之折算標準。末查：(1)被告
    3 人行為後，刑法第41條第1 項前段已修正為：「犯最重本
    刑為5 年以下有期徒刑以下之刑之罪，而受6 個月以下有期
    徒刑或拘役之宣告者，得以新臺幣1,000 元、2,000 元或3,
    000 元折算1 日，易科罰金。」，並於94年2 月2 日修正公
    布，於95年7 月1 日生效施行，核與被告行為時刑法第條第
    1 項前段所規定：「以1 元以上3 元以下折算1 日」，並適
    用修正前罰金罰鍰提高標準條例第2 條前段（現已刪除）：
    「就其原定數額提高為100 倍折算1 日」規定之結果，則本
    件被告3 人行為時之易科罰金折算標準，應以銀元300 元折
    算1 日，經折算為新臺幣後，應以新臺幣900 元折算為1 日
    。比較新、舊法之結果，以95年7 月1 日修正公布施行前之
    規定，較有利於被告，則應依修正後刑法第2 條第1 項前段
    ，適用修正前刑法第41條第1 項前段規定，定其折算標準，
    附此敘明。(2)末按，修正刑法係自95年7 月1 日起施行，在
    此之前，刑法分則編有關罰金刑之貨幣單位係銀元；且依刑
    法分則編應處罰金者，應適用罰金罰鍰提高標準條例第1 條
    、第4 條之規定。亦即應按各該具體條文制定或修正之先後
    ，定其提高之倍數。惟被告行為後，刑法施行法增訂第1 條
    之1 ，於95年6 月14日經總統公布，並自同年7 月1 日起施
    行；該條規定：「中華民國94年1 月7 日刑法修正施行後，
    刑法分則編所定罰金之貨幣單位為新臺幣。94年1 月7 日刑
    法修正時，刑法分則編未修正之條文定有罰金者，自94年1
    月7 日刑法修正施行後，就其所定數額提高為30 倍 。但72
    年6 月26日至94年1 月7 日新增或修正之條文，就其所定數
    額提高為3 倍」。亦即自95年7 月1 日起，刑法分則編所定
    罰金之貨幣單位，由原來之銀元改為新臺幣；且94 年1月7
    日刑法修正時，刑法分則編未修正之條文定有罰金者，自95
    年7 月1 日起，有關罰金之數額提高為30倍。本件被告丙○○、甲○○、乙○○3 人所犯刑法第306 條第1 項、354 條
    及被告丙○○、甲○○所犯刑法第304 條第1 項之罪，均有
    罰金刑之處罰，且自24年7 月1 日公布施行後，即未再修正
    ，依增訂刑法施行法第1 條之1 之規定，其罰金以新台幣為
    單位，數額應提高30倍。此與修正前之罰金以銀元為單位，
    適用罰金罰鍰提高標準條例之結果應提高10倍者，對被告3
    人而言，並無不利（新臺幣與銀元之比例為1 ：3 ，換算結
    果，亦為30倍）。依修正後刑法第2 條第1 項前段之規定，
    自應適用修正前之規定，附此敘明。
三、公訴意旨另以：被告丙○○及甲○○即強行拉下其2 人所覆
    蓋之棉被，拍照攝影，且甲○○並強行掀開丁○○裙子，拉
    扯其內褲，另涉犯刑法第31中華民國刑法第315 條之15條之
    1 第2 款妨害秘密罪嫌等語。惟按刑法第315 條之1 第2 款
    所指之「竊錄」，參諸實務對於刑法第320 條第1 項竊盜行
    為定義之一貫見解，亦應以乘人不知，以和平或秘密方法紀
    錄他人非公開之活動、言論、談話或身體隱私部位為要件，
    故如以乘人不備或壓抑他人意思自由之方式而紀錄之，除成
    立其他罪名之外，自難論以本款之罪名。本件被告丙○○、
    甲○○係以強暴方法壓抑告訴人丁○○之意思自由使其行接
    受拍照、攝影之無義務之事，並非以秘密或和平方法，乘告
    訴人丁○○不覺而為之，自與刑法第315 條之1 第2 項之構
    成要件有間。惟此部分如成立犯罪，檢察官認與前揭論罪科
    刑部分有修正前刑法之牽連犯裁判上一罪關係，爰不另為無
    罪之諭知。
據上論斷，應依刑事訴訟法第273 條之1 第1 項、第299 條第1
項前段、刑法第2 條第1 項前段、第28條，修正前刑法第304 條
第1 項、第306 條第1 項、第354 條、第55條，罰金罰鍰提高標
準條例第1 條前段、修正前罰金罰鍰提高標準條例第2 條、現行
法規所定貨幣單位折算新臺幣條例第2 條，判決如主文。
本案經檢察官張世和到庭執行職務。
中    華    民    國    95    年    12    月    7    日
                  刑事第二庭法  官  許碧惠
以上正本證明與原本無異。
如不服本判決，應於判決送達後10日內，向本院提出上訴狀。
                            書記官  徐仁豐
中    華    民    國    95    年    12    月    7     日
附錄
刑法第304條
以強暴、脅迫使人行無義務之事或妨害人行使權利者，處3 年以
下有期徒刑、拘役或3 百元以下罰金。
刑法第306條
無故侵入他人住宅、建築物或附連圍繞之土地或船艦者，處1 年
以下有期徒刑、拘役或3 百元以下罰金。
刑法第354條
毀棄、損壞前二條以外之他人之物或致令不堪用，足以生損害於
公眾或他人者，處2 年以下有期徒刑、拘役或5 百元以下罰金。


司法院資訊處製作；財團法人民間司法改革基金會備份。
